【裁判字號】    97,勞簡上,15
【裁判日期】    980602
【裁判案由】    給付資遣費等
【裁判全文】
臺灣桃園地方法院民事判決            97年度勞簡上字第15號
上  訴  人  甲○○
被  上訴人  捷迅有限公司
法定代理人  戊○○
訴訟代理人  丙○○
            乙○○
上列當事人間請求給付資遣費等事件，上訴人對於民國97年8 月
27日本院桃園簡易庭96年度桃勞簡字第18號第一審判決提起上訴
，於98年5 月12日辯論終結，本院判決如下：
    主  文
原判決關於駁回上訴人後開第二項之訴部分暨命上訴人負擔該部
分訴訟費用均廢棄。
被上訴人應給付上訴人新台幣貳拾壹萬肆仟柒佰貳拾元，及自民
國九十六年八月六日起至清償日止，按年息百分之五計算之利息
。
其餘上訴及追加之訴均駁回。
第一審關於廢棄部分及第二審（除追加部分外）訴訟費用，由被
上訴人負擔百分之五十四，餘由上訴人負擔。
第二審追加之訴訴訟費用由上訴人負擔。
    事實及理由
一、上訴聲明原為：「(一)原判決廢棄；(二)被上訴人應給付上訴人
    新台幣（下同）397,292 元，及自起訴狀繕本送達翌日起至
    清償日止，按年息5%計算之利息。」，嗣於審理中追加請求
    如其聲明所示，因請求之基礎事實同一，核與民事訴訟法第
    436 條之1 第3 項準用第446 條第1 項、第255 條第1 項第
    2 款、第3 款規定無違，應予准許。
二、上訴人起訴主張：
  (一)上訴人自民國91年3 月1 日起任職於被上訴人公司擔任小貨
    車司機，至92年9 月起調整為大貨車司機，然自96年5 月16
    日起被上訴人未得上訴人同意，竟將上訴人改調為小貨車司
    機，致上訴人無法領取每月大貨車加給5,000 元，是被上訴
    人將上訴人調職已違反職務調動原則，上訴人於96年6 月1
    日向桃園縣政府申請勞資爭議調解，主張工作超時且無理遭
    調職減薪，希冀被上訴人給予資遣，於申請調解後，上訴人
    仍舊照常工作上班，至96年6 月20日才應被上訴人之要求以
    請事假方式等待調解結果再作論定，之後於96年6 月28日第
    一次召開勞資爭議調解會時，被上訴人表示同意資遣上訴人
    ，豈至翌日上午8 時6 分許，被上訴人卻以電話通知上訴人
    要求回公司上班，然因上訴人回覆在雙方勞動條件未達成共
    識之前，如何回去上班？直至96年7 月4 日第二次勞資爭議
    調解會仍然調解不成立，但被上訴人竟於同日以曠職3 日以
    上為由解僱上訴人，惟被上訴人將上訴人違法調職、減薪，
    已違反勞動基準法（下稱勞基法）第14條第1 項第6 款規定
    ，上訴人於96年7 月5 日發函終止勞僱契約關係，並請求給
    付資遣費及未付之加班費。
  (二)上訴人合法終止勞僱契約後，得請求被上訴人給付下列補償
    費：
  1.資遣費：上訴人工作至96年7 月4 日止，工作年資5 年3 個
    月又4 天，依舊制年資為3 年3 個月，基數為3 又4/12；新
    制部分年資2 年又4 天，基數為1 ，而上訴人離職前6 個月
    之平均工資為49,000元，計算後上訴人可請求之資遣費為21
    2,332 元。
  2.加班費：上訴人每日平均工作12小時，例假日亦須排班輪值
    ，但被上訴人從未給予加班費，故上訴人可請求自離職日起
    回溯5 年之例假日加班費，上訴人平均每年輪值17週，每週
    2 天，1 天8 小時，5 年共計加班時數1,360 小時，上訴人
    每小時時薪136 元，計算後被上訴人應給付加班費為184,96
    0 元。
  3.追加工資：被上訴人命上訴人自96年6 月20日起以請事假方
    式留職停薪至96年7 月4 日勞資爭議調解會結束，共15日工
    資24,495元，依行政院內政部勞委會（下稱勞委會）85年1
    月12日台勞動二字第100419號函解釋，因雇主違法所引起
    之勞資爭議事件，雇主應改給公假，即被上訴人應給付停薪
    期間之工資損失24,495元（上訴人於98年3 月23日具狀追加
    請求）。
  (三)據此，爰聲明：(一)原判決廢棄；(二)被上訴人應給付上訴人42
    1,787 元，其中397,292 元自起訴狀繕本送達翌日起，其餘
    24,495元自追加書狀繕本送達翌日起，均至清償日止，按年
    息5%計算利息。
  (四)對於被上訴人抗辯所為之陳述：
  1.上訴人自任職擔任小貨車司機後，因表現優良，被上訴人於
    92年10月間將其升任為大貨車司機，按月給予大貨車司機津
    貼5,000 元，上訴人領取大車津貼逾3 年7 個月，屬經常性
    給與，為工資之一部，且駕駛大貨車須持有職業大貨車駕照
    ，工作量較小貨車司機多而辛苦，故大車津貼乃因上訴人提
    供勞務所得，符合「經常性給與」要件，屬上訴人駕駛大貨
    車之工資而非津貼。
  2.被上訴人要求上訴人自96年6 月20日起請假停工至勞資爭議
    調解結束時止，違反勞資爭議處理法第7 條規定，勞資爭議
    在調解或仲裁期間，資方不得因勞資爭議事件而歇業、停工
    、終止勞動契約或其他不利於勞工之行為，故被上訴人於勞
    資爭議調解期間之96年7 月4 日將上訴人解僱，於法不合。
  (五)上訴人不服原審判決之理由：
  1.短少大車津貼5,000 元，約占上訴人每月工資之10分之1，
    已對上訴人之工資條件有變更，被上訴人不合法調整上訴人
    為小貨車駕駛之行為，違反職務調動原則及勞動契約，上訴
    人得不經預告終止契約，請求給付資遣費。原判決漏未審酌
    經常性之給與，屬工資之一部，為勞基法第2 條第3 款規定
    之工資，應計入勞工之平均工資內，此為勞基法施行細則第
    10條反面解釋之結果，亦有最高法院91年度台上字第347 號
    判決參照。
  2.原判決未審酌勞資爭議處理法第7 條所定勞資爭議在調解期
    間，資方不得因勞資爭議事件而終止勞動契約。兩造於96年
    6 月28日及同年7 月4 日二次勞資爭議調解會，符合所謂爭
    議調解期間，被上訴人以上訴人繼續曠職達3 日以上於96年
    7 月4 日片面終止勞動契約，於法不符。
  3.上訴人確實依被上訴人之要求輪值工作，被上訴人從未給予
    加班費，故請求回溯5 年之例假日加班費，已提出打卡紀錄
    及出勤日報表為證，原審認無從依上開書證資料得出上訴人
    有加班之事實，但上訴人請求者並非星期一至星期五之不確
    定工作時數，且無法舉證之加班時數，係請求較易舉證之星
    期六、日之例假日的常態性輪值之加班費，故為於法有據。
三、被上訴人則以：
  (一)上訴人自任職以來即擔任貨運部運務員，從無任何變動，其
    職務內容係依公司之營運需要而調整，被上訴人派任上訴人
    駕駛大貨車或小貨車，純視被上訴人當日派送客戶貨量、地
    點及業務狀況而定，被上訴人基於合理調動勞工工作，維護
    事業單位營運、管理及勞資合作精神所為之職務調動，上訴
    人不應拒絕，故依營業實際需要派任上訴人駕駛大貨車或小
    貨車，並無違反職務調動原則。而上訴人自96年3 月間起，
    工作之表現，經常怠惰、鬆散、遲到、誤時、不服從主管調
    派，常與同事間起爭執等事情不斷發生，致客戶不時向被上
    訴人抱怨交貨不準時、貨物數量短少、清點不實、服務態度
    不佳等，對被上訴人造成管理問題及莫大的商譽損害，難謂
    未達違反勞動契約或工作規則情節重大之程度，甚至於96年
    5 月16日上訴人因不服從被上訴人公司主管指派駕駛小貨車
    而心生不滿，憤而離去，並於96年6 月1 日向勞工局申訴被
    上訴人違反調動職務原則，然被上訴人於96年6 月28日及同
    年7 月4 日二次勞資爭議調解會上，一再重申上訴人自任職
    被上訴人公司貨運部運務員乙職，並無任何變動或變更，其
    所擔任工作之職務內容視被上訴人公司業務營運需要而調整
    ，於96年6 月28日第一次調解後，被上訴人仍不斷聯繫上訴
    人回公司上班，但上訴人堅稱被上訴人違反職務調動原則，
    要求給予資遣，其心可議。至96年7 月4 日止，因上訴人繼
    續曠職達3 日以上（即自96年7 月2 日起至7 月4 日止），
    被上訴人遂於96年7 月4 日依勞基法第12條第6 款規定發函
    終止勞動契約，依同法第18條規定，上訴人無權請求資遣費
    。
  (二)被上訴人係經營航空交通運輸事業，依營運性質之需要，勞
    工任職貨運部之運務員，一律適用勞基法規定之正常工時（
    即每日工作8 小時，兩週不超過84小時；其中4 小時於隔週
    六採值班制），上訴人稱於任職期間有加班，應負舉證之責
    ，而是否有加班，上訴人應於當日填具加班申請單經部門主
    管簽認，核實認定，才能發給加班費，始符合公司人事管理
    之正常運作程序。然上訴人始終未能證明究於何日加班，確
    切時數為何？且依被上訴人制定之人事管理規章第56條約定
    貨運部司機不得請領加班費，而被上訴人並未要求上訴人加
    班，上訴人之工作亦無加班之必要，故其請求加班費，並無
    理由。
  (三)按勞資爭議處理法第7 條所定勞資爭議調解期間，資方不得
    因該勞資爭議事件而終止勞動契約，惟同法第8 條亦規定：
    「勞資爭議在調解仲裁期間，勞方不得因該勞資爭議事件而
    罷工、怠工或為其他影響工作秩序之行為。」，故勞工若對
    公司所做勞動條件上的變更有所不服，向勞工局提出勞資爭
    議協調，期間仍應正常出勤，僅就適逢調解之日因出席之故
    ，應向事業單位請事假或特別休假，即於勞資爭議調解期間
    ，勞工亦不能違反勞基法第12條第1 項第6 款無正當理由繼
    續曠工3 日之規定。上訴人於勞資爭議期間，無故連續曠職
    3 日以上，違反勞基法第12條第1 項第6 款規定，被上訴人
    自得依法終止勞動契約，且無須給付請事假期間之工資。
  (四)被上訴人為體恤職掌大貨車駕駛司機之辛勞，特給慰勞獎金
    5,000 元，其性質屬不定期之恩惠性、勉勵性獎金，符合勞
    基法施行細則第10條第2 款所稱之非經常性給與獎金，應不
    計入工資範圍，況上訴人至發生勞資申訴前仍擔任運務司機
    職掌小貨車，被上訴人並未對其職務有改變。
  (五)原審判決駁回其訴之請求並無違誤，爰聲明：駁回上訴及追
    加之訴。
四、兩造不爭執之事項：
  (一)上訴人自91年3 月1 日起受僱於被上訴人擔任貨運車司機，
    於92年9 月間起為大貨車司機，至96年5 月16日調任為小貨
    車司機，每月工資短少大貨車司機津貼5,000 元，其餘勞動
    條件不變。
  (二)上訴人於96年6 月1 日向桃園縣政府申請勞資爭議調解，於
    96年6 月28日、96年7 月4 日二次調解不成立，有桃園縣政
    府勞資爭議調解紀錄可稽。
  (三)上訴人自96年6 月29日起至同年7 月4 日止之調解期間均未
    至被上訴人公司上班工作。
  (四)被上訴人於96年7 月4 日以上訴人無正當理由繼續曠職3 日
    以上為由，函（見原審卷第41頁）知上訴人終止勞動契約。
    而上訴人則於96年7 月5 日以存證信函（見原審卷第43頁）
    向被上訴人表示終止勞僱關係，並請求給予資遣費及未付之
    加班費。
五、上訴人主張被上訴人將其調任為小貨車司機，違反職務調動
    原則，被上訴人應給付資遣費、例假日加班費、勞資爭議期
    間請假工資，惟被上訴人否認，並以前詞置辯，是本件之爭
    執點為：
  (一)被上訴人將上訴人調動為小貨車司機有無違反勞動契約或勞
    工法令，致損害上訴人之權益？
  (二)上訴人終止勞動契約是否合法？被上訴人得否以上訴人繼續
    曠職達3 日以上事由，終止勞動契約？
  (三)上訴人請求被上訴人給付資遣費、例假日之加班費及勞資爭
    議期間之工資，是否有據？
六、本院之判斷：
  (一)被上訴人所為之職務調動行為有無違反調動五原則，而違反
    勞動契約或勞工法令，致有損害上訴人之權益？上訴人終止
    兩造間之勞動契約，是否合法有據：按工作場所及應從事之
    工作有關事項，依勞基法施行細則第7 條第1 款規定，應於
    勞動契約中由勞資雙方自行約定，嗣後資方如因業務需要而
    調動勞方之工作場所及變更工作有關事項時，除勞動契約已
    有約定，應從其約定者外，資方應依誠信原則為之，且為保
    障勞工權益，避免雇主利用調職手段懲戒甚或報復勞工，有
    必要就雇主調職命令權加以限制，是雇主如有調動勞工之必
    要，應依下列原則辦理：「(1)基於企業經營上所必需；(2)不
    得違反勞動契約；(3)對勞工薪資及其他勞動條件未做不利益
    變更；(4)調動後工作與原有工作性質為其體能及技術所可勝
    任；(5)調動地點過遠，雇主應予必要協助。」，有內政部74
    年9 月5 日台內勞字第328433號函釋可參，故雇主調動勞
    工工作或變更工作有關事項時，除依契約約定者外，應顧及
    企業本身之需求，及斟酌勞工利益，並參酌調動原則辦理，
    否則，其調職命令即屬權利濫用，為不合法。上訴人主張自
    92年9 月間起擔任大貨車司機，至96 年5月16日止，每月領
    有大車津貼5,000 元等情，有薪資明細表（見原審卷第31至
    39頁及本院卷第169 、170 頁）為證，為被上訴人所不爭執
    ，堪信為真。上訴人之工作職務由大貨車司機調任為小貨車
    司機，每月減少大車津貼5,000 元，被上訴人並未給予其他
    薪津補貼，故前述職務調動，已造成上訴人之薪資減少，此
    為勞動條件之變更，並致上訴人受有工資減少之不利益，被
    上訴人雖稱大車津貼5,000 元係屬不定期之恩惠性、勉勵性
    獎金，並非經常性給與獎金，不應計入工資範圍云云；然而
    ，勞基法第2 條第3 款規定：「工資：謂勞工因工作而獲得
    之報酬，包括工資、薪金及按計時、計日、計月、計件以現
    金或實物等方式給與之獎金、津貼及其他任何名義之經常性
    給與均屬之」，同法施行細則第10條將勞工非因工作而獲得
    之對價，或雇主為單方之目的而為任意性、恩給性之給付，
    如年終金、競賽獎金、夜點費等，明文排除於上開條款所
    稱「其他任何名義之經常性給與」範圍之外，以杜爭議，故
    勞基法第2 條第3 款規定之工資，不僅為勞工因工作而獲得
    之報酬，且須經常性之給與，始足當之，勞工因工作而獲得
    者，如經常性給與之工資、薪金固不論，即便是按計時、計
    日、計月、計件以現金或實物等方式給與之獎金、津貼及其
    他任何名義之給與，如屬經常性者，亦均屬之。依上訴人之
    薪資明細表所示，其中於94年5 、6 、7 、9 、10、11月份
    之薪給，上訴人均領有大車津貼，顯然該筆津貼屬經常性給
    與之工資性質無疑，故被上訴人所辯並無足取；又被上訴人
    稱因公司之營運需要本得視公司當日派送客戶貨量、地點及
    業務狀況而派任司機駕駛大貨車或小貨車，上訴人不得拒絕
    云云，惟觀諸前揭大車津貼係每月給予整數之加給5,000 元
    ，並無按日或依比例計算之情，顯係具有職業大貨車駕駛執
    照，編制為駕駛大貨車工作之司機即得領取，縱令被上訴人
    有權因營運狀況隨時調任司機駕駛大貨車或小貨車，但不因
    之排除上訴人領取大車津貼之資格，故被上訴人不得未經上
    訴人同意逕予減少每月可領取之大車津貼5,000 元，是被上
    訴人於96年5 月16日將上訴人調任為小貨車司機，並減少大
    車津貼5,000 元，該調職命令已違反內政部函釋調職五原則
    （即對勞工薪資及勞動條件做不利之變更），為不合法甚明
    。
  (二)上訴人終止勞動契約是否合法？被上訴人得否以上訴人繼續
    曠職達3 日以上事由，終止勞動契約？
  1.雇主違反勞動契約或勞工法令，致有損害勞工權益之虞者，
    勞工得不經預告終止契約。勞基法第14條第1 項第6 款定有
    明文，同條第2 項亦規定，勞工依前項第6 款規定終止契約
    者，應自知悉其情形之日起，30日內為之。查被上訴人於96
    年5 月16日發布調職命令調整上訴人之工作職務，既違反勞
    工法令，致損害上訴人之權益，上訴人自得不經預告終止契
    約，上訴人於同年6 月1 日因本件勞資爭議事件，向桃園縣
    政府申請勞資爭議調解，至同年7 月4 日勞資調解不成立，
    即於96年7 月5 日以桃園慈文郵局第1494號存證信函為終止
    契約之意思表示，被上訴人於同年月6 日收受存證信函（見
    本院卷第21頁），是上訴人為終止勞動契約之意思表示，並
    未逾法定30日之除斥期間，自為合法；從而，兩造間之勞動
    契約於96年7 月6 日終止。
  2.又法律行為，違反強制或禁止之規定者，無效。勞資爭議在
    調解期間，資方不得因該勞資爭議事件而終止勞動契約或為
    其他不利於勞工之行為。民法第71條、勞資爭議處理法第7
    條分別定有明文，此在限制資方不得單獨行使契約之終止權
    ，以免勞資爭議加劇並因而損害勞工之權益。上訴人於96年
    6 月1 日申請桃園縣政府調解勞資爭議，桃園縣政府於96年
    6 月28日進行第一次調解未果後，於同年7 月4 日上午9 時
    30分舉行第二次調解會，此為兩造不爭執，並有桃園縣政府
    勞資爭議調解紀錄可考，則被上訴人於同年7 月4 日函知上
    訴人終止兩造間勞動契約，因尚在勞資爭議調解期間內，故
    被上訴人以上訴人無故曠職達3 日以上終止勞動契約，與法
    律規定有違，其終止契約之意思表示，自屬無效。
  (三)上訴人請求被上訴人給付資遣費、例假日之加班費及勞資爭
    議期間之工資，是否有據？
  1.資遣費部分：雇主違反勞動契約或勞工法令，致有損害勞工
    權益之虞者，勞工得不經預告終止勞動契約。第17條規定於
    本條終止契約準用之。勞基法第14條第1 項第6 款、第4 項
    分別有規定，本件上訴人依勞基法第14條第1 項第6 款規定
    終止勞動契約，故其請求被上訴人給付資遣費自屬有據。上
    訴人係選用勞工退休新制，依勞基法第17條規定，勞工在同
    一雇主之事業單位繼續工作，每滿1 年雇主應發給相當於1
    個月平均工資之資遣費，其剩餘月數或工作未滿1 年者，以
    比例計給之，未滿1 個月者以1 個月計。又勞工適用本條例
    之退休金制度者，適用本條例後之工作年資，於勞動契約依
    勞基法第11條、第13條但書、第14條及第20條或職業災害勞
    工保護法第23條、第24條規定終止時，其資遣費由雇主按其
    工作年資，每滿1 年發給二分之一個月之平均工資，未滿1
    年者，以比例計給；最高以發給6 個月平均工資為限，不適
    用勞基法第17條之規定。勞工退休金條例第12條第1 項亦有
    明定，上訴人自91年3 月1 日起受僱，至96年7 月4 日止，
    工作年資為5 年3 個月又4 天，可請求之資遣費數額，依舊
    制之年資3 年3 個月，可得3 又4/12個基數；依新制之年資
    為2 年又4 天，可得1 個基數，上訴人離職前6 個月之平均
    工資為49,000元（見本院98年1 月20日準備程序筆錄第2 頁
    ），計算後上訴人可請求之資遣費為212,333 元【計算式：
    （49,000×3 又4/ 12） ＋（49,000×1） ＝212,333 】，
    惟上訴人請求212,332 元，未逾上開數額，應予准許。
  2.加班費部分：雇主對於延長工作時間之勞工負有給付延長工
    作時間加班工資之義務，勞基法第24條固有規定，但同法第
    32條第1 項規定：「雇主有使勞工在正常工作時間以外工作
    之必要者，雇主經工會同意，如事業單位無工會者，經勞資
    會議同意後，得將工作時間延長之。」，是雇主並非當然有
    要求勞工延長工作時間之權利，雇主之要求尚應得工會或勞
    工之同意；另一方面，勞工提供勞務之目的，在獲得工資，
    勞工於正常工作時間外，延長工作時間，為雇主提供勞務，
    除其提供勞務，係基於雇主明示或可得推知之意思外，勞工
    本無依勞動契約或勞工法令向雇主請求報酬之餘地，此因延
    長工作時間，原不在雇主之預期範圍中，勞工並無強使雇主
    受領勞務之理。是上訴人得向被上訴人請求給付加班費之要
    件，除須其有在正常工作時間外延長工作之情形，且其延長
    工作係為被上訴人提供勞務，且有必要，並為被上訴人所要
    求者。上訴人主張自離職日起回溯5 年之星期六、日之例假
    日，請求加班費共計184,960 元，雖以打卡紀錄、出勤日報
    表為證，惟就其中之95年10月1 日、10月22日二日有加班之
    事實，為被上訴人所不爭執並同意給付各3 小時之加班費共
    2,388 元（見本院98年5 月12日言詞辯論期日筆錄第2 頁）
    ，應予准許者外，其餘加班費之請求，為被上訴人所否認，
    上訴人應就其延長工作（延後下班）之理由為何，有無必需
    延長工作時間方能完成對被上訴人應履行之勞務內容、其延
    長工時是否為被上訴人提供勞務、經被上訴人要求等情，負
    舉證責任，但觀諸前開打卡紀錄、出勤日報表，上訴人並未
    具體指明確實有加班之日期、時數、入出時間等詳情，及被
    上訴人應付而未付延長工時之工資等情事供本院審酌，亦未
    就此有利之事實提出證據證明其延後下班，係為被上訴人提
    供勞務，且係基於被上訴人之要求或明示、可得推知之意思
    等事實，自難採信，另上訴人以隔週例假日輪值排班之期日
    ，認作其有超時加班事實之論據，亦屬其個人之推論，仍不
    足為其有加班之事實的認定。再者，如上訴人確有加班之事
    實，被上訴人應給予加班費一事為真，然而，上訴人自受僱
    擔任司機至其離職之前，均未見上訴人有請求給付加班費之
    事，顯違乎一般勞工請求給付加班費之常情。再稽之被上訴
    人公司貨運部組長即證人丁○○證稱：「（問：平常貨車司
    機禮拜六、日是有排輪值？）是。（問：輪值的話算是加班
    ？）我們不算是加班。我們排輪值算是正常，不算是加班，
    只針對司機部分是如此，輪值不算是加班。（問：輪值是否
    一定要到公司上班？）不一定，你可以在家裡，我告訴你可
    能明天有工作，但是不用過來，可能禮拜六不用來，但是禮
    拜天要來，所以是在家裡待命，有事情才會通知。」等語（
    見本院98年4 月7 日準備程序筆錄第7 、8 頁），足見被上
    訴人公司之司機，係基於公司經營之需要，依職務而配合排
    班輪值，且據證人丁○○所述，縱使輪值亦非需到公司上班
    ，僅在家待命即可，是難謂有排班輪值之事即屬加班工作，
    故不能僅以上訴人於例假日有輪值排班之事，遽認被上訴人
    應給付此部分之工資，從而，上訴人請求給付加班費，除被
    上訴人同意給付2,388 元之部分外，上訴人其餘請求，尚屬
    無據。
  3.勞資爭議期間之工資部分：上訴人主張自96年6 月20日起至
    同年7 月4 日止，因被上訴人要求伊請事假等待勞資爭議調
    解結果，此期間未領取工資共24,495元，被上訴人應給付云
    云，此為被上訴人所否認。查上訴人自96年6 月20日起至同
    年7 月4 日止未至被上訴人公司工作乙節，此為兩造不爭執
    ，而上訴人未上班工作，是否因被上訴人之要求？稽之證人
    丁○○證稱：「（問：96年6 月29日左右，甲○○是否向公
    司請假，沒有上班？）我早上有通知他來上班，事後他有將
    假單放在我桌上，我打電話跟他說，他說，我現在跟公司沒
    有談好，我怎麼去上班，我叫他還是要上班，我出去之後，
    他就將假單放在我桌上，我跟他說，他的假單沒有時間、理
    由，假單不會准。（問：當時上訴人的假單，請假日期跟事
    由為何？）沒有，請假日期是寫96年6 月29日，但是結束日
    期沒有寫，事由也沒有寫。（問：96年6 月29日的假單有無
    批准？）沒有，原因就是沒有結束的日期跟事由，我們請假
    都有程序，不是我簽就可以，我還要經過主任、人事部登錄
    才可以生效。（問：96年6 月29日假單沒有批准，有無通知
    上訴人到公司上班？）有，我當天就有通知，但是上訴人說
    ，他還沒有跟公司談好。」等語（見本院同上準備程序筆錄
    第3 至5 頁），可見上訴人於上開期間未至公司上班並非被
    上訴人之要求，且上訴人亦無其他具體事證可證明伊未至公
    司上班係因被上訴人之要求所致，縱使被上訴人曾要求上訴
    人請事假留職停薪一事為真，然被上訴人之公司主管要求上
    訴人回公司上班工作時，卻遭上訴人拒絕，可見上訴人請假
    未到公司上班並非被上訴人之強迫或要求所致。按勞資爭議
    在調解仲裁期間，勞方不得因該勞資爭議事件而罷工、怠工
    或為其他影響工作秩序之行為。勞資爭議處理法第8 條已有
    明定，是勞資爭議期間，勞工仍有遵守法令服勞務之義務，
    而上訴人卻任意請假未上班，且未依公司人事規章完成請假
    手續，故上訴人請求給付前開期間之工資，已無可取。縱依
    上訴人所舉行政院內政部勞委會85年1 月12日台勞動二字
    第100419號函釋：「有關勞工與雇主因勞資爭議事件出席主
    管機關召開之協調或調解會議或經法院之傳喚出庭時，可先
    請事假或特別休假，如該爭議事項經有權機關（法院或主管
    機關）判（認）定係出自於雇主違法所引起，雇主應改給公
    假。」，上訴人如有參加調解會議之須要，當應依規定請假
    ，且以出席主管機關召開協調或調解會之日期為限，依前所
    述，桃園縣政府僅於96年6 月28日及同年7 月4 日召開二次
    勞資爭議調解會，惟上訴人逕自請假未到公司上班之時間長
    達15天，其請假事由與參加勞資爭議調解會之目的顯不相當
    ，是上訴人據此請求被上訴人給付請假期間之工資，要屬無
    據。
  4.綜上，上訴人得請求之金額為214,720 元（即資遣費212,33
    2 ＋加班費2,388 ＝214,720） 。
七、末按給付有確定期限者，債務人自期限屆滿時起，負遲延責
    任。遲延之債務，以支付金錢為標的者，債權人得請求依法
    定利率計算之遲延利息，但約定利率較高者，仍從其約定利
    率。應付利息之債務，其利率未經約定，亦無法律可據者，
    週年利率為5 ﹪。民法第229 條第1 項、第233 條第1 項、
    第203 條定有明文，兩造間之勞動契約於96年7 月6 日終止
    ，被上訴人依勞基法及勞工退休金條例規定，應於終止之30
    日內即96年8 月5 日前發給上訴人214,720 元，惟被上訴人
    迄未給付，應負給付遲延責任，惟上訴人請求自起訴狀繕本
    送達之翌日即96年7 月26日起計算之遲延利息期間，因此期
    日被上訴人尚不負給付遲延責任，而應以前開給付末日之翌
    日即96年8 月6 日起算至清償日止，按年息5%計算之利息，
    ，上訴人逾此部分之利息請求，於法無據，不應准許。
八、綜上，上訴人依勞基法第14條第1 項第6 款規定終止兩造間
    勞動契約，並依同法第17條、第24條及勞工退休金條例第12
    條第1 項規定，請求被上訴人給付212,332 元之資遣費及2,
    388 元之加班費，及自96年8 月6 日起至清償日止，按年息
    5%計算之利息，為有理由，應予准許。逾此所為請求，為無
    理由，應予駁回。原審就前開應准許部分，為上訴人敗訴之
    判決，自有未洽，上訴意旨指摘此部分原判決不當，求予廢
    棄改判，為有理由。至於上訴人之請求不應准許部分，原審
    為上訴人敗訴之判決，於法並無不合，上訴意旨求予廢棄改
    判，為無理由，其追加之訴亦無所據，均應駁回。
九、本件事證已臻明確，兩造其餘主張、陳述及所提證據，經審
    酌與本院前揭判斷不生影響，毋庸再予論述，併此敘明。
十、據上論結，本件上訴為一部有理由、一部無理由，追加之訴
    亦無理由，依民事訴訟法第436 之1 第3 項、第449 條第1
    項、第450 條、第79條，判決如主文。
中    華    民    國    98    年     6    月     2    日
              勞工法庭審判長  法  官  郭琇玲
                              法  官  林哲賢
                              法  官  潘進柳
上列正本證明與原本無異
不得上訴
中    華    民    國    98    年    6     月    5     日
                              書記官  谷貞豫


司法院資訊處製作；財團法人民間司法改革基金會備份。
